臺灣新北地方法院刑事判決
111年度易字第178號
公  訴  人  臺灣新北地方檢察署檢察官
被      告  黃煥緒


                    （現因另案於法務部矯正署桃園監獄執行中）
上列被告因竊盜等案件，經檢察官提起公訴（110年度偵緝字第1
821號、第1822號），被告於本院審理時就被訴事實為有罪之陳
述，本院改依簡式審判程序判決如下：
    主  文
黃煥緒犯如附表二編號1至3所示之罪，共參罪，均累犯，各處如
附表二編號1至3所示之刑及沒收。應執行有期徒刑捌月，如易科
罰金，以新臺幣壹仟元折算壹日。
    事  實
一、黃煥緒前有竊盜、詐欺犯行，詎猶不知悔改，分別為下列犯
    行：
  ㈠於民國108年4月10日晚間7時38分許，佯裝欲進行按摩消費而
    進入鄧雅心位在新北市○○區○○路000○0號2樓之工作室後，竟
    意圖為自己不法所有而基於竊盜及僭行公務員職權之犯意，
    先出示不詳證件冒充警員向鄧雅心佯稱要執行搜索云云，並
    趁鄧雅心未注意之際，徒手竊取鄧雅心所有而放置於房間桌
    上黑色包包內之現金新臺幣（下同）50,000元，得手後旋即
    逃離該處，並將所得款項花用殆盡。嗣經鄧雅心發覺遭竊報
    警處理，為警調閱現場監視器畫面而循線查獲。
　㈡又於109年3月17日凌晨2時21分許，佯裝欲進行按摩消費而進
    入阮玉珍（原名阮金岡）位在新北市○○區○○○路00號2樓之工
    作室後，竟意圖為自己不法所有而基於竊盜及僭行公務員職
    權之犯意，先出示不詳證件冒充警員向阮玉珍佯稱要查緝色
    情及毒品云云，並趁阮玉珍未注意之際，徒手竊取阮玉珍所
    有而放置於房內桌上錢包1只（內含現金17,000元，玉山商
    業、中國信託商業、富邦、元大商業銀行信用卡各1張、阮
    玉珍國民身分證、健保卡、駕駛執照、行車執照及阮玉珍女
    兒張○華健保卡各1張等物）得手後，旋即逃離該處；
　㈢黃煥緒於竊得上開阮玉珍所有、由中國信託商業銀行股份有
    限公司（下稱中信銀行）所核發之信用卡（卡號：00000000
    00000000號，下稱本案信用卡），另基於意圖為自己不法所
    有詐欺得利之犯意，在如附表一編號1至7所示時間、地點，
    佯裝為阮玉珍本人刷卡，接續刷卡消費如附表一編號1至7所
    示金額購買遊戲點數（均為小額付費免簽名之消費），致各
    該不知情之店員陷於錯誤，誤信黃煥緒為本案信用卡之合法
    持卡人，而同意其刷卡消費，黃煥緒藉此方式詐得附表一編
    號1至7所示之財產上不法利益共計10,650元，復使中信銀行
    誤認其為阮玉珍本人或係經其授權之人，而支付同額款項予
    上開遊戲點數商家，黃煥緒再將本案信用卡棄置於不詳處所
    。嗣經阮玉珍發覺遭竊及遭盜刷而報警處理，經警調閱現場
    監視器畫面循線查獲。
二、案經中信銀行委由洪明瑞告訴及新北市政府警察局新莊分局
    報告臺灣新北地方檢察署檢察官偵查起訴。
    理  由
一、本件被告黃煥緒所犯均係死刑、無期徒刑或最輕本刑為3年
    以上有期徒刑以外之罪，且均非高等法院管轄第一審案件，
    其於本院準備程序進行中就上開被訴事實均為有罪之陳述，
    經本院告知簡式審判程序之旨，並聽取檢察官、被告之意見
    後，依刑事訴訟法第273條之1第1項規定，由本院合議庭裁
    定由受命法官獨任進行簡式審判程序。故本件簡式審判程序
    之證據調查，依同法第273條之2規定，不受同法第159條第1
    項、第161條之2、第161條之3、第163條之1及第164條至第1
    70條規定之限制，合先敘明。
二、上開犯罪事實，業據被告於本院審理時坦承不諱（見本院卷
    第77、82、85頁），核與證人即被害人鄧雅心、阮玉珍於警
    詢及偵查中之證述（見109年度偵字第30962號卷【下稱偵一
    卷】第5至6頁、第7頁、109年度偵字第20737號卷【下稱偵
    二卷】第5至8頁、第9至10頁、第47至48頁、110年度偵緝字
    第1821號卷【下稱偵三卷】第32至33頁）；證人即告訴代理
    人洪明瑞於警詢中之證述相符（見偵一卷第39至40頁），並
    有指認犯罪嫌疑人紀錄表及被害人指認照片（見偵一卷第8
    至9頁、偵二卷第11至12頁）、監視器錄影畫面翻拍照片（
    見偵一卷第10至13頁、偵二卷第13頁正反面）、車輛詳細資
    料報表（見偵二卷第14頁）、中信銀行提供信用卡遭冒用明
    細、簽單影本（見偵一卷第35至37頁、偵二卷第24至25頁）
    、監視器錄影光碟1片（見偵一、二卷存放袋）在卷可憑，
    足認被告之任意性自白與事實相符，堪信為真實。綜上，本
    案事證明確，被告犯行堪以認定，應予依法論科。
三、論罪科刑
　㈠查被告於事實欄一㈠之行為後，刑法第320條第1項業於108年5
    月29日修正公布，並於同年月31日生效施行。修正後刑法第
    320條第1項之法定刑由修正前之「5年以下有期徒刑、拘役
    或5百元（即新臺幣1萬5千元）以下罰金」，修正為「5年以
    下有期徒刑、拘役或新臺幣50萬元以下罰金」，修正後已提
    高罰金刑之上限，法定刑顯較諸修正前提高，修正後規定並
    未較有利被告，依刑法第2條第1項前段規定，就被告所犯事
    實欄一㈠之行為，自應適用被告行為時即修正前刑法第320條
    第1項之規定論處。
　㈡被告於事實欄一㈠所示行為後，刑法第158條業於108年12月25
    日修正公布，並於同年月27日生效施行，而刑法第158條第1
    項原規定「冒充公務員而行使其職權者，處三年以下有期徒
    刑、拘役或五百元以下罰金。」，修正後則規定「冒充公務
    員而行使其職權者，處三年以下有期徒刑、拘役或一萬五千
    元以下罰金。」，上開修正係依刑法施行法第1條之1 第2項
    本文規定將罰金數額修正提高30倍，以增加法律明確性，本
    次修法係將上開條文之罰金數額調整換算後予以明定，故此
    部分並無新舊法比較之問題，而應依一般法律適用原則，逕
    適用裁判時之法律即現行刑法第158條第1項之規定。
　㈢又刑法第339條第1項、第2項分別規定詐欺取財罪及詐欺得利
    罪，前者之行為客體係指財物，後者則指取得債權、免除債
    務、延期履行債務或提供勞務等財物以外之財產上不法利益
    （最高法院86年度台上字第3534號判決要旨參照）。查被告
    就事實欄一㈢所示犯行，盜刷信用卡購買遊戲點數，而線上
    遊戲點數性質上非現實可見之有形財物，而係供人憑以玩網
    路遊戲時使用，即係詐得可向網路遊戲店家主張提供服務之
    債權而免繳付費用之利益，屬財物以外之財產上不法利益無
    訛。
　㈣是核被告就事實欄一㈠所為，係犯修正前刑法第320條第1項竊
    盜罪及刑法第158條之僭行公務員職權罪；就事實欄一㈡所為
    ，係犯刑法第320條第1項竊盜罪及同法第158條之僭行公務
    員職權罪；就事實欄一㈢所為，係犯同法第339條第2項詐欺
    得利罪。公訴意旨認被告如事實欄一、㈢所示盜刷信用卡購
    買遊戲點數部分係犯刑法第339條第1項之詐欺取財罪嫌，容
    有誤會，惟其起訴之基本社會事實同一，且業經本院當庭告
    知罪名（見本院卷第76、82頁），無礙被告防禦權之行使，
    爰依刑事訴訟法第300條規定，變更起訴法條。
　㈤又被告就事實欄一㈢即附表編號1至7所示時、地，先後7次刷
    卡消費購買遊戲點數之行為，係基於同一犯意，於密切接近
    之時間及地點實施，侵害同一法益，各行為之獨立性極為薄
    弱，依一般社會健全觀念，在時間差距上，難以強行分開，
    在刑法評價上，以視為數個舉動之接續施行，合為包括之一
    行為予以評價，為接續犯。被告就事實欄一㈠、一㈡所為，冒
    充公務員行使職權、竊盜犯行均出於同一藉機竊取被害人財
    物之目的，乃本於同一犯罪故意所實行之整體犯罪行為，均
    為一行為觸犯上開2罪名，為想像競合犯，各從一重依修正
    前、後之刑法第320條第1項竊盜罪論處。
　㈥被告前開事實欄一㈠、一㈡、一㈢所為，犯意各別，行為互殊，
    應予分論併罰。
　㈦又被告前於①101年間因竊盜等案件，經本院以100年度訴字第
    629號判決各判處有期徒刑5月、3月、3月，應執行有期徒刑
    10月確定；②於101年間因竊盜等案件，經臺灣桃園地方法院
    以101年度易緝字第39號判決各判處有期徒刑6月、2月、4月
    、4月，應執行有期徒刑11月確定；③於101年間因施用毒品
    案件，經臺灣桃園地方法院以101年度桃簡字第1619號判決
    判處有期徒刑4月確定。①至③案件嗣經本院以102年度聲字第
    3745號裁定定應執行有期徒刑1年9月確定，於103年8月29日
    假釋出監，嗣經撤銷假釋，尚餘殘刑7月9日（下稱應執行刑
    A）。④於104年間因施用毒品案件，經臺灣桃園地方法院以1
    04年度桃簡字第170號判決判處有期徒刑4月確定；⑤於104年
    間因施用毒品案件，經臺灣桃園地方法院以104年度審簡字
    第352號判決判處有期徒刑5月確定；⑥於104年間因施用毒品
    案件，經臺灣桃園地方法院以104年度審簡字第374號判決判
    處有期徒刑5月確定；⑦於104年間因施用毒品案件，經臺灣
    桃園地方法院以104年度審簡字第561號判決判處有期徒刑5
    月確定；⑧於104年間因施用毒品案件，經臺灣桃園地方法院
    以104年度桃簡字第545號判決判處有期徒刑6月確定。④至⑧
    案件嗣經臺灣桃園地方法院以105年度聲字第642號裁定定應
    執行有期徒刑1年10月確定（下稱應執行刑B）。⑨於105年間
    因施用毒品案件，經臺灣桃園地方法院以105年度審易字第5
    43號判決判處有期徒刑6月確定。應執行刑A、B與⑨案接續執
    行，於107年6月12日假釋付保護管束，於107年8月5日保護
    管束期滿，假釋未經撤銷，其未執行之刑，以已執行論，有
    臺灣高等法院被告前案紀錄表在卷可按，其於有期徒刑執行
    完畢後5年內，故意再犯本案之3罪，為累犯，本院審酌被告
    前已有相同之竊盜、詐欺案件前科，並經執行完畢，符合累
    犯者有其特別惡性及對刑罰反應力薄弱之立法理由；又依本
    案情節，亦無須量處最低法定本刑之情形，依累犯規定加重
    其刑，尚不悖司法院釋字第775號解釋之意旨，爰均依刑法
    第47條第1項規定加重其刑。
　㈧本院審酌被告正值壯年，不思以己力正當賺取財物，竟存不
    勞而獲之心態，佯裝警察藉機竊取財物，漠視他人財產法益
    ，危害社會治安、造成被害人財產之損失，復進而持所竊取
    之中信銀行信用卡，另萌生刷卡消費購買網路遊戲點數，供
    己使用，亦危害信用卡交易秩序，所為甚有不該，惟念其犯
    後於本院中已坦承犯行，知所悔悟，兼衡被告於事實欄一㈠
    犯行前，已因竊盜犯行，經法院判處拘役50日、55日及有期
    徒刑3月不等，於事實欄一㈡㈢犯行前，分別因加重竊盜、竊
    盜及詐欺犯行，經法院論罪科刑，此有其臺灣高等法院被告
    前案紀錄表在卷可佐（惟構成累犯部分均不予重複評價），
    素行非佳，再參酌被告並未與告訴人、被害人和解，賠償其
    等之損失，因為一時貪念下手行竊之犯罪動機、目的、行竊
    手段、各次竊取財物之價值、詐欺所得之利益，暨被告自陳
    高中肄業之智識程度，入監前擔任送貨員，經濟狀小康（見
    本院卷第85頁）等一切情狀，分別量處如附表二「主文」欄
    所示之刑，並均諭知易科罰金之折算標準。
　㈨復考量刑法第51條數罪併罰定執行刑之立法方式，係採限制
    加重原則，非以累加方式定應執行刑，如以實質累加之方式
    定應執行刑，則處罰之刑度顯將超過其行為之不法內涵，而
    違反罪責原則，並考量因生命有限，刑罰對被告造成之痛苦
    程度，係隨刑度增加而生加乘效果，而非以等比方式增加，
    是以隨罪數增加遞減其刑罰之方式，當足以評價被告行為之
    不法性之法理（即多數犯罪責任遞減原則），審酌被告所犯
    各罪，其犯罪時間分別於108年4月及109年3月間，2次竊盜
    犯罪手法相同，2次竊盜及1次詐欺得利均侵害財產法益等情
    ，就被告所犯上開3罪酌定如主文所示之應執行刑，併諭知
    如主文所示之易科罰金折算標準，以資懲儆。
四、沒收
  ㈠按犯罪所得，屬於犯罪行為人者，沒收之；前2 項之沒收，
    於全部或一部不能沒收或不宜執行沒收時，追徵其價額，刑
    法第38條之1第1項前段、第3 項定有明文。又宣告沒收或追
    徵，有過苛之虞、欠缺刑法上之重要性、犯罪所得價值低微
    ，或為維持受宣告人生活條件之必要者，得不宣告或酌減之
    ，刑法第38條之2第2項亦有明定。
　㈡被告就事實欄一㈠所示竊得被害人鄧雅心黑色包包內之現金50
    ,000元，係被告之犯罪所得，未據扣案，亦未實際發還被害
    人鄧雅心，應依刑法第38條之1第1項前段及第3項之規定宣
    告沒收，於全部或一部不能沒收或不宜執行沒收時，追徵其
    價額。
　㈢被告就事實欄一㈡所示竊得被害人阮玉珍之現金17,000元及事
    實欄一㈢所示刷卡消費購買相當於價值10,650元之遊戲點數
    ，係被告為本案犯行所得之財物及不法利益，皆為其犯罪所
    得，未據扣案，亦未向被害人阮玉珍、告訴人中信銀行賠償
    損失，且宣告沒收復無過苛，或為維持受宣告人生活條件之
    必要等情形，均應依刑法第38條之1第1項前段及第3項之規
    定宣告沒收，於全部或一部不能沒收或不宜執行沒收時，追
    徵其價額。
　㈣至被告就事實欄一㈡所示竊得被害人阮玉珍錢包內之玉山商業
    銀行、富邦商業銀行、元大商業銀行之信用卡、被害人阮玉
    珍之身分證、健保卡、駕照、行照及被害人之女健保卡各1
    張等物，考量上開存摺、卡片、證件等，均屬個人專屬物品
    ，若經註銷、掛失並補發，則原卡片及證件即失其功用，如
    對上開物品宣告沒收或追徵，實欠缺刑法上之重要性，依刑
    法第38條之2第2項規定，均不予宣告沒收或追徵其價額。
　㈤刑法第40條之2第1項規定，本案各罪主文所宣告沒收之物，
    應併執行之，雖宣告多數沒收，然因無定應執行刑之問題，
    從而於定其應執行之刑主文項下，毋庸再重複為沒收之諭知
    ，附此敘明。　
據上論斷，應依刑事訴訟法第273條之1第1項、第299條第1項前
段、第300條，判決如主文。
本案經檢察官何皓元提起公訴，經檢察官方心瑜到庭執行職務。
中　　華　　民　　國　 111　　年　　4 　　月　　29　　日
                  刑事第六庭  法　官  葉逸如
如不服本判決應於收受判決後20日內向本院提出上訴書狀，並應
敘述具體理由。其未敘述上訴理由者，應於上訴期間屆滿後20日
內向本院補提理由書（均須按他造當事人之人數附繕本）「切勿
逕送上級法院」
　　                           書記官 邱瀚群
中　　華　　民　　國　　111 　年　　4 　　月　　29　　日
附錄法條：
中華民國刑法第158條
冒充公務員而行使其職權者，處三年以下有期徒刑、拘役或一萬
五千元以下罰金。
冒充外國公務員而行使其職權者，亦同。

108年5月29日修正前之中華民國刑法第320條第1項
意圖為自己或第三人不法之所有，而竊取他人之動產者，為竊盜
罪，處五年以下有期徒刑、拘役或五百元以下罰金。

中華民國刑法第320條
意圖為自己或第三人不法之所有，而竊取他人之動產者，為竊盜
罪，處5年以下有期徒刑、拘役或50萬元以下罰金。
意圖為自己或第三人不法之利益，而竊佔他人之不動產者，依前
項之規定處斷。
前二項之未遂犯罰之。 

中華民國刑法第339條
意圖為自己或第三人不法之所有，以詐術使人將本人或第三人之
物交付者，處5 年以下有期徒刑、拘役或科或併科50萬元以下罰
金。
以前項方法得財產上不法之利益或使第三人得之者，亦同。
前二項之未遂犯罰之。

附表一：（證據出處109年度偵字第30962號卷第95頁）
編號 時間 地點(商店) 消費金額（新臺幣） 1 109年3月17日上午4時51分許 新北市○○區○○○路000巷00號之1、2號全家便利商店三重集成店 150元 2 109年3月17日上午4時54分許 新北市○○區○○街000號1樓全家便利商店三重集美店 500元 3 109年3月17日 上午5時19分許 新北市○○區○○路00巷0號1樓全家便利商店三重新三店 1,000元 4 109年3月17日上午5時38分許 新北市○○區○○路00號全家便利商店三重華山店 2,000元 5 109年3月17日上午7時32分許 新北市○○區○○路000號全家便利商店新莊福基店 2,000元 6 109年3月17日上午7時36分許 新北市○○區○○路000號1樓全家便利商店新莊福成店 2,000元 7 109年3月17日上午7時49分許 新北市○○區○○路000號1樓全家便利商店新莊副都店 3,000元 

附表二
編號 犯罪事實 主文 1 事實欄一㈠ 黃煥緒犯竊盜罪，累犯，處有期徒刑參月，如易科罰金，以新臺幣壹仟元折算壹日。未扣案之犯罪所得新臺幣伍萬元沒收，於全部或一部不能沒收或不宜執行沒收時，追徵其價額。 2 事實欄一㈡ 黃煥緒犯竊盜罪，累犯，處有期徒刑參月，如易科罰金，以新臺幣壹仟元折算壹日。未扣案之犯罪所得新臺幣壹萬柒仟元沒收，於全部或一部不能沒收或不宜執行沒收時，追徵其價額。 3 事實欄一㈢ 黃煥緒犯詐欺得利罪，累犯，處有期徒刑參月，如易科罰金，以新臺幣壹仟元折算壹日。未扣案之犯罪所得新臺幣壹萬零陸佰伍拾元沒收，於全部或一部不能沒收或不宜執行沒收時，追徵其價額。